【裁判字號】    89,交上更(一),42
【裁判日期】    900131
【裁判案由】    過失致死
【裁判全文】
臺灣高等法院刑事判決                        八十九年度交上更(一)字第四二號
    上  訴  人
    即  被  告  乙○○
右上訴人因業務過失致死案件，不服台灣桃園地方法院八十七年度交訴字第二號中華
民國八十七年二月二十七日第一審判決（起訴案號：台灣桃園地方法院檢察署八十六
年度偵字第一五七六八、一五八一八號）提起上訴，經判決後，由最高法院第一次發
回更審，本院判決如左：
    主  文
原判決撤銷。
乙○○從事業務之人，因業務上之過失致人於死，處有期徒刑參年拾月。
    事  實
一、乙○○係永嘉交通公司之貨車司機，為從事駕駛業務之人，明知其僅領有大貨車
    之駕駛執照，並未考取聯結車之駕駛執照，且明知汽車駕駛人不得於酒後駕車（
    經測定其吐氣所含酒精成份為０．八一ＭＧ／Ｌ），竟於酒後無照駕駛車號ＨＪ
    －六二０號營業曳引車，於民國八十六年十一月二十五日夜間零時十五分許，沿
    高速公路由南向北行駛，行經該路北上五十三公里加一百公尺處之中線車道時，
    應注意當時該路段外側車側已封閉，附近有工人正進行路肩反光鈕粘貼工程，並
    應注意與前車保持隨時可以煞停之距離，且依當時情形，並無不能注意情事，竟
    疏未注意，適前開路段施工廠商亦疏未注意依「台灣區○○○路施工之交通管制
    設施」辦法，在該移動式施工區設「前置警示區段」（長度八００公尺至一千六
    百公尺）、「前漸彎區段」、「緩衝區段」、「工作區段」、「後漸彎區段」，
    以維持施工車輛、行人及施工人員之安全，而僅設有移動性告示車輛三部，致乙○○於前車緊急剎車後為免追撞前車，貿然將車往右偏駛入外側車道，因而撞及
    刻正於該處最外側車道進行路肩反光鈕粘貼工程之車號ＣＧ－五六一三號施工車
    ，及施工人員，致施工人員多人死亡、受傷，計有庚○○、丙○○二人因顱內出
    血死亡，鮑鳳琪因胸部鈍挫傷、氣血胸死亡，林玉田因腦內出血、挫傷死亡，丁○○右手尺骨骨折併橈骨肱骨關節脫臼，戊○○右側血胸、腹部鈍挫傷併肝臟破
    裂傷、頭部外傷併枕骨骨折、左眼瞼撕裂傷（丁○○、戊○○部分未據告訴），
    甲○○左背挫傷、肋骨斷二支、上唇、左掌、左肘及右手臂挫裂傷。
二、案經甲○○訴由內政部警政署國道公路警察局第一警察隊報請台灣桃園地方法院
    檢察署檢察官偵查起訴。
    理  由
一、右開事實，業據被告乙○○坦承不諱，核與被害人甲○○於警訊及偵查中指訴之
    情節相符，並經證人丁○○、戊○○證述無異，復有道路交通事故調查表、車禍
    現場照片十六幀在卷可稽。又被告酒後駕車部份，亦經處理車禍警員謝明勳於原
    審調查中証稱：伊前往處理時，被告身上有酒味等語明確，且警方於事發後即同
    日淩晨零時四十四分測試被告之酒精濃度為０．八一ＭＧ／Ｌ，已超過０．二五
    ＭＧ／Ｌ，有測定值表附於偵查卷可稽。再被害人庚○○、丙○○、鮑鳳琪、林
    玉田確因本件車禍死亡，業經台灣桃園地方法院檢察署檢察官督同法醫師相驗屬
    實，製有勘驗筆錄、相驗屍體證明書、驗斷書等在卷可參，被害人甲○○因本件
    車禍受有左背挫傷、肋骨斷二支、上唇、左掌、左肘及右手臂挫裂傷，亦據提出
    診斷證明書存卷可查。
二、本件案發現場共有十人在外線施工（反光鈕），管制路肩及外線兩個車道，共有
    三部車，每車距離六十至八十公尺，第一部在路肩警戒，第二部外線車道警戒、
    第三部施工車．．．，警戒車及施工車輛均附設ＬＥＤ施工標誌、閃光黃燈、警
    報器等情，固據証人游堤墉、己○○於警訊中証述綦詳，並有照片為憑，且被告
    亦自承其係於前車緊急剎車後為免追撞前車，始將車往右偏駛入外側車道，致見
    該處最外側車道進行路肩反光鈕粘貼工程時（移動式施工）已閃避不及，當時該
    處確有管制路肩並有車輛閃燈警戒等語，足認前開路段非無警告標誌，且被告亦
    無不能注意該路面正在施工情事，然依照「台灣區○○○路施工之交通管制設施
    」辦法，本件施工地區（移動式施工）應予交通管制，並分設「前置警示區段（
    長度八００公尺至一千六百公尺）」、「前漸彎曲段」、「緩衝區段」、「工作
    區段」及「後漸彎區段」，以維持施工區車輛，行人及施工人員之安全，乃本件
    施工廠商竟僅設有移動性告示車輛，未依前開規定設置交通管制設施，以引導車
    輛之行進，造成被告錯誤之判斷，為閃避前車而駛入施工之路段，致生重大傷亡
    ，對於本件車禍之發生，亦與有過失。
三、按汽車駕駛人不得持大貨車駕駛執照駕駛聯結車；汽車在同一車道行駛時，除超
    越前車外，後車與前車之間應保持隨時可以煞停之距離；汽車行駛時，駕駛人應
    注意車前狀況，並隨時採取必要之安全措施；於飲酒後其吐氣所含酒精成份超過
    每公升０．二五毫克以上者，不得駕車，道路交通安全規則第九十四條第一項、
    第三項、第一百十四條第一款及道路交通管理處罰條例第二十一條第四款分別定
    有明文。被告駕駛車輛行經該處，應注意前開相關規定，且依當時情形，復無不
    能注意情事，竟疏未注意，致被害人等死亡或受傷，自有過失。雖本件施工廠商
    有前開交通設施設置不當之過失，惟仍不能解免被告過失行為之成立。又被告之
    過失行為與被害人庚○○、丙○○、鮑鳳琪、林玉田之死亡及被害人甲○○之受
    傷結果間，均具有相當因果關係，其事證明確，犯行至堪認定。
四、被告係貨車司機，為從事駕駛業務之人，業據其供承於卷，核其所為，係犯刑法
    第二百七十六條第二項之業務過失致人於死罪及同法第二百八十四條第二項之業
    務過失傷害罪。被告以一過失行為同時致四人死亡及一人受傷，係以一行為觸犯
    數罪名，為想像競合犯，應依法從一重之業務過失致人於死罪處斷。被告無照駕
    駛及酒醉駕車因而致人傷亡，應分依道路交通管理處罰條例第八十六條第一項之
    規定加重其刑。公訴人就被告業務過失致被害人林玉田死亡及致被害人甲○○受
    傷部份，雖未據起訴，然查該部分與起訴事實有想像競合犯之關係，為起訴效力
    所及，本院自應併予審酌。
五、原審據以論罪科刑，固非無見。惟查：(一)原判決認定被告原應注意當時該路段
    外側車道已封閉，且有工人正進行路肩反光鈕粘貼工程之車前狀況，以及與前車
    保持隨時可以煞停之距離，而竟疏未注意，於前車緊急剎車時貿然右偏駛入外側
    車道，以致撞及施工人員，造成死傷，應負業務過失致死罪責。但對於被告就上
    開應注意之事項，依當時情況，並無不能注意情事，未明確認定，已有未洽。(
    二)按刑法第二百八十四條第二項之業務過失傷害罪，依同法第二百八十七條規
    定，須告訴乃論。本件車禍受傷之被害人丁○○於警訊時並未表示要提告訴（見
    偵字第一五七六八號卷第十五頁），被害人戊○○亦未於偵查中提出告訴，僅由
    其弟陳振於警訊時稱：「若對方對戊○○要有合理的賠償至康復以及往後的工作
    能正常不受影響，否則我就要提出告訴。」等語（同上卷第二十八頁背面），但
    陳振並未經檢察官指定為代行告訴人，是戊○○部分亦未經告訴。乃原審竟就檢
    察官未起訴之丁○○、戊○○受傷部分，併予審判，自屬違法。被告上訴意旨，
    指摘原審量刑過重，雖無理由，但查原判決既有上開可議，自應由本院予以撤銷
    改判。爰審酌被告為職業駕駛人，竟罔顧法令，漠視路上行人及其他車輛之安全
    ，無照於酒後驅車上路，造成數人傷亡，過失情節實屬重大，所生損害至深且距
    ，惟念被告已與被害人及被害人之家屬達成民事和解，犯後悔意甚殷，且施工廠
    商與有過失等一切情狀，量處如主文第二項所示之刑。
據上論斷，應依刑事訴訟法第三百六十九條第一項前段、第三百六十四條、第二百九
十九條第一項前段，刑法第二百七十六條第二項、第二百八十四條第二項、第五十五
條、道路交通管理處罰條例第八十六條第一項，罰金罰鍰提高標準條例第一條前段，
判決如主文。
本案經檢察官劉惟宗到庭執行職務。
中      華      民      國     九十     年      一      月    三十一    日
                              台灣高等法院刑事第六庭
                                  審判長法  官  陳  春  秋
                                        法  官  王  麗  莉
                                        法  官  高  明  哲
右正本證明與原本無異。
如不服本判決應於收受送達後十日內向本院提出上訴書狀，其未敘述上訴之理由者並
得於提起上訴後十日內向本院補提理由書（均須按他造當事人之人數附繕本）。
                                        書記官  李  垂  福
中      華      民     國     九十     年      二       月      二      日
附錄：本案論罪科刑法條全文
刑法第二百七十六條第二項：
因過失致人於死者，處二年以下有期徒刑、拘役或二千元以下罰金。
從事業務之人，因業務上之過失犯前項之罪者，處五年以下有期徒刑或拘役，得併科
三千元以下罰金。


司法院資訊處製作；財團法人民間司法改革基金會備份。
